【裁判字號】    95,國小上,1
【裁判日期】    950607
【裁判案由】    國家賠償
【裁判全文】
臺灣板橋地方法院民事裁定             95年度國小上字第1號
上  訴  人  乙○○
被上訴人    台北縣政府環境保護局
法定代理人  甲○○
以上當事人間請求國家賠償事件，上訴人對於中華民國95年2 月
17日本院板橋簡易庭95年度板國小字第1 號第一審判決提起上訴
，本院裁定如左：
    主      文
上訴駁回。
第二審訴訟費用新台幣壹仟伍佰元由上訴人負擔。
    理      由
一、按對於小額程序之第一審判決之上訴，非以其違背法令為理
    由，不得為之，民事訴訟法第436 條之24第2 項定有明文。
    依同法第436 條之32第2 項準用同法第468 條、第469 條第
    1 款至第5 款之規定，判決不適用法規或適用不當，為違背
    法令；判決有同法第469 條第1 款至第5 款情形之一者，為
    當然違背法令。是當事人對於小額程序之第一審判決提起上
    訴，如以判決有民事訴訟法第468 條規定不適用法規或適用
    法規不當為理由者，其上訴狀或理由書應有具體之指摘，並
    揭示該法規之條項或其內容。若係成文法以外之法則，應揭
    示該法則之旨趣。倘為司法院解釋或最高法院之判例，則應
    揭示該判解之字號或其內容。如以民事訴訟法第469 條第1
    款至第5 款情形為理由時，其上訴狀或理由書，應揭示合於
    該條款之事實。上訴狀或理由書如未依此項方法表明，或其
    所表明者，顯與上開法條規定之情形不相合時，即難認已對
    小額程序第一審判決之違背法令有具體之指摘，其上訴自難
    認為合法。
二、本件上訴人係對於小額訴訟之第一審判決提起上訴，核其上
    訴理由狀稱：依據行政院環保署公告廢棄機動車輛自92年1
    月1 日起至92年12月31日止回收獎勵數額，廢汽車每輛為新
    台幣（下同）3,000 元，上訴人自得請求廢汽車獎勵金
    3,000 原，況依據苗栗縣廢棄機動車輛認定移置及收取費用
    執行自治條例第4 條之規定，需符合(一)經所有人或委託代理
    人以書面放棄車輛。(二)車體髒污、鏽蝕、破損、外觀上明顯
    失去原有效用。(三)失去原效用之事故車、解體車。(四)其他符
    合經中央環境保護主管機關會商相關機關公之車輛等情形，
    始得認定為廢棄車輛，原判決認定原告所有系爭車輛為廢棄
    車輛，並無依據。況本件請求權時效抗辯由原審法官曉諭被
    告，顯有不當，且本件請求權時效自93年5 月17日起算，本
    件並未罹於時效，原判決顯有違誤云云。
三、經查：
（一）占用道路之廢棄車輛，經民眾檢舉或由警察機關、環境保
      護主管機關查報後，由警察機關通知車輛所有人限期清理
      ；車輛所有人屆期未清理，或有車輛所有人行方不明無法
      通知或無法查明該車輛所有人情形，環境保護主管機關應
      先行移置或委託民間單位移置，並得向車輛所有人收取移
      置費及保管費。該車輛經公告一個月仍無人認領者，由該
      環境保護主管機關依廢棄物清除，道路交通管理處罰條例
      第82條之1 定有明文。本件上訴人所有之系爭車輛乃被上
      訴人依據前開規定認定為廢棄車輛，經依法執行張貼占用
      道路廢棄機動車輛清理通知書於系爭車輛明顯處，由警察
      機關通知上訴人限期清理，上訴人屆期仍未清理，被上訴
      人乃先行委託民間單位移置系爭車輛，嗣因上訴人拒繳移
      置費及保管費，無法領回，經被上訴人依法公告一個月仍
      無人認領者，被上訴人始認定系爭車輛依廢棄車輛，原判
      決認定被上訴人所屬公務員執行職務，係依據前揭法令為
      之，並無不法可言。
（二）依據上訴人所提出附件二所述92年度廢機動車輛回收獎勵
      金之資料所示，應由民眾主動將廢車交由各縣市環保局登
      記核可之回收商，並提供車籍證明文件供回收商核對車體
      引擎及填寫廢機動車輛回收管制聯單，民眾完成前項回收
      手續後，請向回收商索取廢機車輛管制聯單第一聯獎勵金
      申請聯與第五條車主存查聯及專用信封一個，申請獎勵金
      應檢附之文件為，申請者為個人、應檢附車主本人之身分
      證正反面、行照影本，其他檢附車籍證明函件或佐證文件
      ，準此，民眾應將廢機動車輛主動交由各縣市當地環保局
      登記核可之回收商，並提供車籍證明文件供回收商核對車
      體引擎及填寫廢機動車輛回收管制聯單，完成前項回收手
      續後，再向回收商索取廢機動車輛管制聯單第一聯獎勵金
      申請聯，檢具相關文件，而領取回收獎勵金，然本件上訴
      人所有系爭車輛係依據道路交通管理處罰條例第82條之1
      之規定，認定為廢棄車輛，核與前開廢機動車輛回收獎勵
      金係主動報繳之規定不符，上訴人主張可領取回收獎勵金
      3, 000元，於法無據。
（三）國家賠償請求權自請求權人知有損害時起，因二年間不行
      使而消滅；自損害發生時起，逾五年者亦同，國家損害賠
      償，除依本法規定外，適用民法規定。國家賠償法第8 條
      第1 項、第6 條分別定有明文。是依國家賠償法提起損害
      賠償，其有關之消滅時效，自應適用民法之規定。又消滅
      時效，自請求權可行使時起算，民法第128 條前段定有明
      文。次按國家賠償請求權時效之起算，應以請求權人對損
      害之事實及國家賠償責任之原因事實均明確知悉時為準據
      ，國家賠償法施行細則第3 條之1 定有明文。是以國家賠
      償法第2 條第2 項前段之2 年消滅時效期間之起算點即知
      有損害，係以請求權人知自己受有損害，且知其受損害係
      由於公務員執行職務行使公權力之故意或過失不法行為所
      致者，即可該當。再按消滅時效因請求而中斷；時效因請
      求而中斷者，若於請求後六個月內不起訴，視為不中斷，
      民法第129 條第1 項第1 款、第130 條分別定有明文。故
      時效因請求而中斷者，請求權人若欲保持中斷之效力，非
      於請求後六個月內起訴不可；如僅繼續不斷的為請求，而
      未於請求後六個月內起訴，其中斷之效力，即無由保持，
      最高法院著有71年台上字第3435號判例可資參照。上訴人
      所有之系爭車輛，被上訴人依據前揭規定認定為廢棄車輛
      ，由警察機關通知原告限期清理，其後上訴人於92年6 月
      30日會同管區警員要求領回，但因上訴人拒繳納移置費及
      保管費，而遭被上訴人拒絕其領回，嗣被上訴人以92年10
      月7 日北環四字第0920053106號函公告，經公告一個月後
      ，上訴人仍未領回，被上訴人乃依法將系爭車輛認定為廢
      棄物。則上訴人自該公告期滿為止之92年11月8 日起即知
      受有損害，且其請求權並無不能行使之情形，對被告之國
      家賠償請求權消滅時效亦應自此時起算。然上訴人遲至94
      年12月26日始提起本訴，顯已罹於二年之時效，再者，雖
      上訴人曾於93年3 月5 日及93年3 月29日向被上訴人陳情
      ，並94年2 月17日以書面向被上訴人請求賠償，經被上訴
      人拒絕賠償，但均未於6 個月內對被上訴人提起訴訟，其
      時效仍視為不中斷，從而，本件請求權時效已罹於二年之
      時效，甚為明確。至於上訴人主張以被上訴人於93年5 月
      17日北府訴行字第0930383228號回函主張時效應自93年5
      月17日起算，並無依據。況被上訴人所屬公務員執行職務
      ，並無不法，已如前述，上訴人復未舉證被上訴人所屬公
      務員執行職務有何不法，原判決以上訴人依據國家賠償法
      第2 條第2項 前段之規定提起本訴，顯無理由，予以駁回
      ，並無適用法則不當之情事，上訴人對原判決之指摘並非
      有據。此外，上訴人並未具體指出原審判決尚有如何違背
      法令情事，更未指明原審判決所違反之法令條項或其內容
      以及依訴訟資料有何判決違背法令之具體事實，參諸前開
      說明，自不得謂已合法表明上訴理由，從而本件上訴，顯
      難認為合法，應予駁回。
四、第二審訴訟費用之負擔：經查本件上訴費用為1,500 元，應
    由上訴人負擔，爰確定如主文第二項所示。
五、依民事訴訟法第436 條之32第2 項、第444 條第1 項前段、
    第95 條 、第78條，裁定如主文。
中    華    民    國    95    年    6     月    7     日
                  臺灣板橋地方法院民事第三庭
                        審判長法    官  陳映如
                              法    官  陳麗玲
                              法    官  徐玉玲
以上正本係照原本作成
如對本裁定抗告須於裁定送達後10日內向本院提出抗告狀
中    華    民    國    95    年    6     月    7     日
                              書 記 官  朱家惠


司法院資訊處製作；財團法人民間司法改革基金會備份。
